【裁判字號】    90,重訴,2
【裁判日期】    900525
【裁判案由】    殺人
【裁判全文】
臺灣臺南地方法院刑事判決                              九十年度重訴字第二號
    公  訴  人  臺灣臺南地方法院檢察署檢察官
    被      告  丙○○
    指定辯護人  本院公設辯護人甲○○
右列被告因殺人案件，經檢察官提起公訴（九十年度偵字第六三號、九十年度偵字第
三七四號），本院判決如左：
    主  文
丙○○殺人，處有期徒刑拾伍年，褫奪公權捌年。
    事  實
一、丙○○於民國八十九年八月間，因至雲林縣斗六市「阿娜答」理容院消費而認識
    胡秀珍，二人曾於同年十月間共往高雄縣甲仙鄉旅遊，其後胡秀珍乃屢次向丙○
    ○要求應給付出場費新臺幣（下同）二萬元。嗣於八十九年十一月二十六日下午
    五時四十二分許，胡秀珍以行動電話連絡當時在雲林縣斗六市大埔營區工作之丙
    ○○，要求於當日清償二萬元出場費，丙○○則表示身上並無足夠現金，須返回
    臺南縣左鎮鄉租屋處取款，胡秀珍遂駕駛其所有車號Ｙ７－９６３６號自用小客
    車，至前址大埔營區載丙○○返回臺南縣左鎮鄉住處。當日晚間八時三十分許，
    丙○○、胡秀珍二人抵達臺南縣左鎮鄉睦光村睦光四三之三號住處後，丙○○即
    交付二萬元予胡秀珍，惟胡秀珍欲再向丙○○借貸五萬元，丙○○不同意，二人
    因而發生齟齬，胡秀珍並出手掌摑丙○○三下，且抓傷丙○○胸部，丙○○因而
    惱羞成怒，將胡秀珍推倒後，以手勒住胡秀珍脖子直至窒息死亡。丙○○於胡秀
    珍死亡後，先將其屍體置於上址屋內，於八十九年十一月二十八日再將屍體載運
    至臺南縣南化鄉西埔村鹽園果園內工寮放置，再於翌日即同月二十九日將胡秀珍
    之屍體掩埋在該工寮後方。迄至八十九年十二月十六日凌晨二時三十分許，雲林
    縣警察局經丙○○之兄蔡見忠引導，在臺南縣南化鄉西埔村鹽園果園內尋獲丙○
    ○掩埋胡秀珍之土堆，因而確認係丙○○殺害胡秀珍，丙○○則於同日上午九時
    四十五分許，向高雄縣警察局旗山分局投案自承犯罪。
二、案經臺灣臺南地方法院檢察署檢察官相驗後自動檢舉，及雲林縣警察局移送臺灣
    臺南地方法院檢察署檢察官偵查起訴。
    理  由
一、訊據被告丙○○於警、偵訊及本院審理時，對於右揭時地以手勒住被害人胡秀珍
    導致窒息死亡之事實均坦承不諱。被告於八十九年十二月十六日上午十一時許，
    陪同員警及被害人之夫乙○○，前往臺南縣南化鄉西埔村鹽園果園內埋屍處挖掘
    ，業經乙○○指認該屍體即為被害人胡秀珍無訛，並有埋屍現場照片七幀附卷可
    稽；而被害人胡秀珍係因他人用手指勒住而造成氣道阻塞而死，復為臺灣臺南地
    方法院檢察署檢察官督同法醫師相驗，以及法務部法醫研究所鑑定明確，有該署
    相驗屍體證明書、驗斷書及勘驗筆錄，與法務部法醫鹽酒所九十年三月十二日法
    醫所九○理字第0404號函附鑑定書一份等在卷可憑，被告上開自白，應堪信為真
    實。次按頸部係人體脆弱部位，亦為人身要害，如持續猛力勒住頸部，當有窒息
    致死之虞，此為一般人所週知，衡諸被告身為水電工人，自知手臂強勁有力，仍
    猛力勒住被害人頸部直至其失去抵抗掙扎，足見被告殺意甚堅，被告有致人於死
    之犯意，亦堪認定。本件事證明確，被告犯行可以認定。
二、核被告殺死被害人，所為係犯刑法第二百七十一條第一項之殺人罪。按刑法第六
    十二條所謂發覺，係指有偵查犯罪職權之公務員已知悉犯罪事實與犯罪之人而言
    ，而所謂知悉，固不以確知其為犯罪之人為必要，但必其犯罪事實，確實存在，
    且為該管公務員所確知，始屬相當，最高法院七十五年臺上字第一六三四號著有
    判例可供參照，本件被告雖於八十九年十二月十六日，向不知被告犯罪之高雄縣
    警察局旗山分局投案自承犯罪，惟查，負責偵辦本案之雲林縣警察局於同日凌晨
    帶同被告之兄蔡見忠前往臺南縣南化鄉西埔村鹽園果園後，業已發現被告埋藏被
    害人之土堆，蔡見忠且陳稱「…我就問木村，他告訴我那個女人要打他，且抓傷
    他胸部，所以木村以手捏他。」等語，是雲林縣警察局承辦員警於當時已知悉被
    告殺害被害人胡秀珍之事實，此有該日蔡見忠警訊筆錄存卷，並為該局偵查員丁
    ○○於本院證述明確（本院九十年二月十六日訊問筆錄），是被告固為自行投案
    ，惟其時具有偵查權之雲林縣警察局員警既已發覺犯罪，尚不能認為被告之投案
    合乎自首之要件。爰審酌被告因被害人要求借款不遂，遭被害人掌摑及抓傷胸部
    ，一時氣憤而以手勒住被害人，導致窒息而死之犯罪動機與手段，因此奪取人命
    ，罪業至重，以及被告犯罪後自行向警局投案，並於偵審程序中坦承犯行，顯有
    悔意等等一切情狀，量處如主文所示之刑，並認其犯罪性質有褫奪公權之必要，
    宣告褫奪公權八年，以資懲儆。
據上論斷，應依刑事訴訟法第二百九十九條第一項前段，刑法第二百七十一條第一項
、第三十七條第二項，判決如主文。
本案經檢察官盧駿道到庭執行職務。
中      華      民      國      九十      年      五      月    二十五  日
                                  臺灣臺南地方法院刑事第四庭
                                    審判長  法  官    張      菁
                法  官    鄧  希  賢
                                            法  官    吳  坤  芳
右正本證明與原本無異。
如不服本判決，應於判決送達後十日內向本院提出上訴狀( 應附繕本 )。
                                            書記官    馬  愛  君
中      華      民      國      九十      年      五      月    二十五  日
附錄本案論罪科刑法條全文：
刑法第二百七十一條
殺人者，處死刑、無期徒刑或十年以上有期徒刑。
前項之未遂犯罰之。
預備犯第一項之罪者，處二年以下有期徒刑。


司法院資訊處製作；財團法人民間司法改革基金會備份。
